【裁判字號】    89,小上,118
【裁判日期】    890911
【裁判案由】    清償債務
【裁判全文】
臺灣臺北地方法院民事裁定  八十九年度小上字第一一八號
    上  訴  人  甲○○
    即  被  告                .
    被  上訴人  華信商業股份有限公司  設台北市○○○路○段九之一號
    即  原  告
    法定代理人  盧正昕        .
右當事人間請求清償債務事件，上訴人對於中華民國八十九年六月十六日本院台北簡
易庭八十九年度北小字第四四六號第一審判決提起上訴，本院判決如左：
    主      文
上訴駁回。
第二審訴訟費用新台幣參佰捌拾元由上訴人負擔。
    理      由
一、按對小額程序第一審裁判之上訴或抗告，非以其違背法令為理由，不得為之；上
    訴狀內應記載上訴理由，表明下列各款事項：一、原判決所違背之法令及其具體
    內容。二、依訴訟資料可認為原判決有違背法令之具體事實，民事訴訟法第四百
    三十六條之二十四第二項、第四百三十條之二十五定有明文。又上訴狀內未表明
    上訴理由者，上訴人應於提起上訴後二十日內，提出理由書於原審法院；未提出
    者，無庸命其補正，由原第二審法院以裁定駁回之，為民事訴訟法第四百三十六
    條之三十二第二項準用同法第四百七十一條、第四百四十四條第一項所明定。是
    對於小額程序之第一審裁判提起上訴時，如上訴論旨並未具體指出原審認定事實
    有如何違反法令情事，更未具體指明其所違反法令之條項或其內容，自不得謂已
    合法表明上訴理由，其上訴難認為合法（最高法院七十年度台上字第七二０號判
    例意旨參照），而屬上訴不合程式，第二審法院應依同法第四百三十六條之三十
    二第二項準用同法第四百四十四條第一項以裁定駁回之（最高法院七十二年度台
    聲字第一一三號裁判意旨參照）。
二、再按民事訴訟法第四百六十八條規定，判決不適用法規或適用不當者，為違背法
    令。而判決有同法第四百六十九條所列各情形之一者，為當然違背法令。是當事
    人提起上訴，如依民事訴訟法第四百六十八條規定，以原審判決有不適用法規或
    適用法規不當為理由時，其上訴狀或理由書應有具體之指摘，並揭示該法條之條
    項或其內容。若係成文法以外之法則，應揭示該法則之旨趣。倘為司法院解釋、
    或本院之判例，則應揭示該盼解之字號或其內容。如依民事訴訟法第四百六十九
    條所列各款情形為理由時，其上訴狀或理由書，應揭示合於該條款之事實。上訴
    狀或理由書如未依此項方法表明，或其所表明者，顯與上開法條規定之情形不相
    合時，及難認為已對原審判決之違背法令有具體之指摘，其上訴自難認為合法。
三、本件上訴意旨略以：(一)上訴人因不服被上訴人未將信用帳款就其中有出入之部分
    會對，故其金額尚不正確，(二)依每家銀行規定，對持卡人可按月結帳單之循環繳
    納消費有兩種，一為最高全部繳清，另為最低繳納額，(三)上訴人從八十五年至八
    十八年小額糾紛前，有按每月循環結帳單之規定最低以上繳款，即有多繳未少繳
    事實，上訴人自屬自由正常消費繳款，是不服原審判決等語。
四、經查：本件原審以兩造所提出之消費明細表月結單之內容，並就上訴人於八十七
    年四月二十一日、八十七年五月二十一日、同年六月二十一之月結單之最低應繳
    金額均未達當月之最低應繳金額，並就被上訴人所提出申請書、約定條款、消費
    明細表等情形，因認被上訴人之主張為可採，而為對上訴人不利之判斷。上訴人
    雖主張有按月繳納最低應繳金額，然究其內容，仍係就原審對於上訴人並未違約
    之認定事實、取捨證據為不當加以指摘，無由認已具體指出原審上開職權之行使
    有如何違反法令情事，更未指明其所違反法令之條項或內容；次查，原判決理由
    業已說明係以被上訴人所提出之證物為認定事實、形成心證之依據，上訴人僅空
    言主張不應負擔前述違約金，復未具體揭示原判決尚有何合於該民事訴訟法第四
    百六十九條所列各款之事實，揆諸前揭說明，自不得謂已合法表明上訴理由。綜
    上，其上訴不合程式，顯難認為合法，自應由第二審法院以裁定駁回之。
五、據上結論，本件上訴為不合法，依民事訴訟法第四百三十六條之三十二第二項、
    第四百四十四條第一項、第九十五條、第七十八條，裁定如主文。
中      華      民      國      八十九    年      九      月    十一    日
                                       民事第四庭審判長法官  謝明珠
                                                       法官  蔡政哲
                                                       法官  陳博文
右為正本係照原本作成
本判決不得抗告
中      華       民      國     八十九    年     九      月     十三    日
                                                       書記官    蘇彥宇


司法院資訊處製作；財團法人民間司法改革基金會備份。
